臺灣花蓮地方法院民事判決 　　　　　　　　　　　　　 九十四年訴字第八九號
　　原　　　告　乙○○
　　訴訟代理人　丙○○
　　被　　　告　甲○○
右當事人間因被告過失傷害案件，原告提起損害賠償刑事附帶民事訴訟事件，由本院
刑事庭裁定移送前來，本院於民國九十四年五月十八日辯論終結，判決如左：
    主      文
被告應給付原告新台幣萬壹仟伍佰零肆元，及自民國九十三年十二月二十一日起至
清償日止，按年息百分之五計算之利息。
原告其餘之訴駁回。
訴訟費用由被告負擔。
本判決原告勝訴部分得假執行。
原告其餘假執行之聲請駁回。
    事實及理由
一、原告主張：
  (一)被告於民國九十二年九月二十二日上午十時四十分許，駕駛車號ＨＧＷ－八三六
    號重型機車，沿花蓮縣玉里鎮○○○○路由南往北方向行駛，行經該公路二八七
    公里交岔路口處，未注意車前狀況，撞及同向在前即將左轉、騎乘車號ＨＧＷ－
    八二五號機車之原告，致原告受有左側鎖骨骨折、左側第二至五肋骨骨折、左側
    頭部血腫及四肢多處擦傷等之傷害，而有下列損失：
    1.支出醫療費用新台幣（下同）五千五百四十元。
    2.支出看護費一萬零八百元：看護期間自九十二年九月二十二日起至九十二年九
      月二十七日止。
    3.支出機車修理費七千元（含工資六百元、零件六千四百元）。
    4.增加生活支出（中藥藥材、中藥、電熱毛毯等費用）一萬一千一百十七元。
    5.精神慰撫金：原告因車禍受傷，除造成身體重大傷害外，往後仍須繼續就醫，
      心理可能造成長久且嚴重之痛苦，生命價值及尊嚴更受剝奪，原告為九年一月
      二日生，於軍中榮退後即世居花蓮，目前無業，請求被告給付精神慰撫金五十
      萬元。
  (二)爰依侵權行為之法律關係請求被告賠償。並聲明：被告應給付原告五十三萬四千
    四百五十七元，及自起訴狀繕本送達翌日即九十三年十二月二十一日起至清償日
    止，按年息百分之五計算之利息；並願供擔保請准宣告假執行。
二、被告對於如下三所載之事實均不爭執，惟以：
  (一)被告僅國中畢業，無業，且在家擔任家庭主婦，經濟狀況不好，原告請求之金額
    過高。
  (二)本件事故發生時，被告有遵守交通規則，事故之發生係因原告沒有駕照及違規行
    駛所致等語資為抗辯。並聲明：原告之訴駁回。
三、兩造不爭執之事實：
  (一)被告於九十二年九月二十二日上午十時四十分許，騎乘車號ＨＧＷ八三六號機車
    沿花蓮縣玉里鎮○○○○路由南往北方向行駛，行經該公路二八七公里交岔路口
    處，未注意車前狀況，隨時採取必要之安全措施，而依當時天候晴朗，日間有自
    然光線，路面乾燥且無缺陷及障礙物，視距良好，並無不能注意之情形，竟疏未
    注意車前狀況，致撞及同向在前違規左轉（由外側車道左轉，未注意左後方來車
    並讓直行車先行），由原告所騎乘之車號ＨＧＷ八二五號機車（原告無照騎乘機
    車），使原告人車倒地，受有左側鎖骨骨折、左側第二至第五肋骨骨折、左側頭
    部血腫、左肘及左膝擦傷。（如本院九十三年度交簡上字第二一號刑事判決事實
    及理由欄之記載）。被告因前述涉犯過失傷害罪，經本院判處拘役二十日，得易
    科罰金確定。
  (二)前述車禍事件，經送鑑定結果，認原告無照騎乘重型機車，行經行車管制號誌之
    交岔路口前，由外側車道提前左轉時，未注意左後方來車並讓直行車先行，為本
    件車禍之肇事主因，而被告未注意車前狀況，為肇事次因。（如台灣省花東區車
    輛行車事故鑑定委員會鑑定意見書之認定）。
  (三)原告支出看護費用一萬零八百元，機車修理費七千元，醫療費用五千五百四十元
    。
四、得心證之理由：本件兩造所爭執之處，應在於(一)原告支出中藥藥材、中藥等費用
    一萬一千一百十七元有無必要？(二)原告請求精神慰撫金以若干為適當？(三)原告與
    有過失之比例為何？經查：
  (一)被告於前述時間地點騎乘機車撞擊原告，致原告受傷（如前述理由三、(一)之記載
    ），係因被告未注意車前狀況，採取必要之安全措施所致（被告應有前述注意義
    務，有道路交通安全規則第九十四條第三項可參），且其前述過失，與原告所受
    損害間，有相當因果關係，而原告騎乘機車由外側車道左轉，未注意左後方來車
    並讓直行車先行，為本件車禍事故之肇事主因，被告為肇事次因，此為兩造所不
    爭，並經本院調閱本院九十三年度交簡上字第二一號刑事卷宗內所附偵訊筆錄、
    道路交通事故現場圖、道路交通事故調查報告表、照片等資料核閱無誤，經本院
    斟酌上開肇事情形、雙方過失情節綜合所有證據，認被告對於本件車禍之發生，
    應負百分之三十之過失責任，而原告應負擔百分之七十之過失責任。
  (二)按因故意或過失，不法侵害他人之權利者，負損害賠償責任；不法侵害他人之身
    體或健康者，對於被害人因此喪失或減少勞動能力或增加生活上之需要時，應負
    損害賠償責任；又不法侵害他人之身體、健康、名譽、自由、信用、隱私、貞操
    或不法侵害其他人格法益而情節重大者，被害人雖非財產上之損害，亦得請求賠
    償相當之金額，民法第一百八十四條第一項前段、第一百九十三條第一項、第一
    百九十五條第一項前段分別定有明文。茲就原告請求之機車修理費及兩造前述爭
    點(一)(二)部分，審酌如下：
  1.按不法毀損他人之物者，被害人得請求其物因毀損所減少之價額，民法第一百九
    十六條定有明文，而所謂賠償物被毀損所減少之價額，得以修復費用為估定標準
    ，但以必要者為限（參見最高法院七十七年度第九次民事庭會議決議(一)）。原告
    主張其因車禍致所有之車號ＨＧＷ八二五號機車受損，支出修理費七千元（含工
    資六百元、零件六千四百元），業據提出被告不爭執之免用統一發票收據一份為
    證，應堪信為真實。依據前述說明，本件原告以修理費作為車輛因毀損所減少價
    額之依據，自為法所許。但其中以新零件更換舊零件之零件折舊部分非屬必要費
    用，應予扣除。查車號ＨＧＷ八二五號機車係於九十二年五月七日領照使用，有
    行車執照一份在卷可佐，依行政院所頒固定資產耐用年數表及固定資產折舊率表
    之規定，機車之耐用年數為五年，而自該車領照使用日至發生車禍日，參酌「營
    利事業所得稅查核準則」第九十五條第六項規定：「固定資產提列折舊採用平均
    法或定率遞減法者，以一年為計算單位，其使用期間未滿一年者，按實際使用之
    月數相當於全年之比例計算之，不滿一月者，以月計」，該車使用期間未逾五月
    ，以五個月計算之，而該車車損支出零件費用為六千四百元，依平均法計算該零
    件扣除折舊之費用應為五千九百五十六元（計算方式：〈0000－0000／6〉×1／
    5×5／12＝444，0000－000＝5956，元以下四捨五入），加上修復該車之工資六
    百元，合計被告應賠償原告之機車修復費用為六千五百五十六元（5956＋600＝
    6556）。
  2.原告主張其因本件車禍事故支出中藥藥材、中藥等費用一萬一千一百十七元之事
    實，固提出統一發票、免用統一發票收據等為證，經核原告所提出之前述單據，
    各記載「九十二年九月二十三日電熱毛毯、濕巾一千四百五十七元」、「九十二
    年十月八日大田七、木香等藥材一千零二十元」、「九十二年十月十二日補中益
    氣湯一瓶五百五十元」、「九十二年十月二十日傷科七厘散六百元、透氣膠布二
    捲三百六十元、繃帶十捲三百元，合計一千二百六十元」、「九十二年十月二十
    五日杜仲粉等六百元」、「九十二年十一月一日田七等藥材一千六百元」、「九
    十二年十一月四日紅花等藥材四百八十元」「九十二年十一月十日補中益氣湯等
    七百五十元」、「九十二年十一月六日吊粉三斤一千八百元」、「九十二年十一
    月十六日玉珍散二斤一千六百元」，依原告所受前述傷勢判斷，其於受傷後購買
    電熱毛毯、濕巾、透氣膠布、繃帶等物品共二千一百十七元，應認為醫療及生活
    上所必要，此部分請求應予准許，至於其他之中藥藥材及中藥費用，無證據證明
    屬醫療上或與原告所受傷勢有關之必要支出，該部分之請求應予駁回。
  3.精神慰撫金：原告因車禍受傷受有前述傷害，並於車禍當日住院治療，至九十二
    年九月二十七日出院（有診斷證明書一份可參），其因骨折行動不便，精神上自
    受有相當痛苦，本院審酌原告為老榮民，無業，車禍發生時八十三歲，被告在家
    擔任家庭主婦，無業暨兩造之身分、地位、經濟狀況、被告過失程度及原告所受
    傷勢、所受痛苦程度等，認原告請求精神慰撫金於八萬元之範圍內為適當。則原
    告得請求之金額為十萬五千零十三元（醫療費用5540＋看護費10800＋機車修理
    費6556＋增加生活上支出2117＋精神慰撫金80000＝105013）。
六、按損害之發生或擴大，被害人與有過失者，法院得減輕賠償金額，或免除之，民
    法第二百十七條第一項定有明文。本件原告就車禍之發生與有過失，而應負擔百
    分之七十之過失責任，已如前述，本院即應依上開過失比例，減輕被告之賠償金
    額。則依據上開過失比例減輕被告之賠償金額後，被告應給付原告三萬一千五百
    零四元（105013×30﹪＝31504，元以下四捨五入）。
七、從而，原告依侵權行為之法律規定請求被告給付三萬一千五百零四元，及自九十
    三年十二月二十一日起至清償日止，按年息百分之五計算之利息，為有理由，應
    予准許，逾此部分之請求為無理由，應予駁回。本件原告勝訴部分所命給付之金
    額未逾五十萬元，依民事訴訟法第三百八十九條第一項第五款規定，應依職權宣
    告假執行，至於原告敗訴部分，其假執行之聲請已無依據，應併予駁回。
八、本件事證已臻明確，兩造其餘攻擊防禦方法與舉證，均無礙勝負判斷，爰不一一
    論列，附此敘明。
九、訴訟費用負擔之依據：民事訴訟法第七十九條。
中      華      民      國    九十四    年      六      月     十六     日
　　　　　　　　　　　　　　　臺灣花蓮地方法院民事庭
　　　　　　　　　　　　　　　　　法　　　官　楊碧惠
右為正本係照原本作成。
如對本判決不服，應於判決送達後二十日內，向本院提出上訴狀（應抄附繕本）。
中      華      民      國    九十四    年      六      月     十六     日
　　　　　　　　　　　　　　　　　法院書記官　黃倪濱
